臺灣高等法院刑事判決　　　　　　　　　　　　 　 九十三年度上易字第三三一號
　　上　訴　人
　　即　被　告　戊○○
　　選任辯護人　郭芳宜律師
右上訴人因恐嚇等案件，不服臺灣板橋地方法院九十二年度易字第三四五號，中華民
國九十二年十一月二十一日第一審判決（起訴案號：臺灣板橋地方法院檢察署九十一
年度偵字第九八五八號、第一五八六一號）提起上訴，本院判決如左：
    主  文
上訴駁回。
    事  實
一、戊○○前曾於民國八十九年間因賭博案件，經台灣板橋地方法院於八十九年一月
    十八日以八十九年度板簡字第一００號刑事判決科處罰金一萬二千元，於八十九
    年三月八日繳交罰金執行完畢（未構成本件累犯）。詎仍不知悔改，竟基於意圖
    為自己不法所有之犯意，於九十一年五月十五日下午十一時許（起訴書誤載為十
    六日凌晨零時許），無故侵入臺北縣新莊市○○路二七０巷十弄十七號童話社區
    大樓地下室（無故侵入建築物部分未據告訴），竊取登記在葉淑楨名下實為其配
    偶甲○○所監管之車號五Ｇ─九七六九號自用小客車一輛，得手後，戊○○即以
    其所查知之葉淑楨市內電話號碼，於同月十七日上午以電話聯絡葉淑楨之配偶甲○○，對甲○○恫稱：該車在其手上，如欲取回車子即須將款項匯入指定之帳戶
    內，否則車子將遭破壞解體等語，致甲○○心生畏懼而依約付款，於同月二十日
    上午九時四十四分許將新台幣（下同）六萬元現金，匯入專供取贖用之由乙○○
    （未據起訴）在第一商業銀行興雅分行所開立之活期儲蓄存款帳號第一五五五
    三七二六三號帳戶，戊○○即於同日，持上開銀行帳戶之提款卡於中華郵政股
    份有限公司三重郵局所轄之五股褒仔寮郵局，提領取得該六萬元款項。嗣己○○
    (業經臺灣板橋地方法院以收受贓物罪，判處有期徒刑四月確定)明知戊○○所駕
    駛車牌號碼五Ｇ─九七六九號自用小客車，係竊取而得之贓物，竟基於收受贓物
    之故意，九十一年五月十六日凌晨三時許，在臺北縣鶯歌鎮○○路十九號一樓，
    仍予以收受，並為逃避查緝，向不知情之丁○○借用其所有之車號ＮＰ─三四一
    九號車牌二面，懸掛在上開自用小客車上，嗣於同年六月一日十一時四十五分許
    ，己○○駕駛上開自用小客車外出，即在臺北縣鶯歌鎮○○路與永明街口，為警
    查獲，並扣得己○○所有鑰匙三支、汽車遙控器一組，己○○隨即供出上開自用
    小客車係戊○○所交付，警方因而循線查悉上情。
二、案經葉淑楨訴由臺北縣政府警察局三峽分局報請臺灣板橋地方法院檢察署檢察官
    偵查起訴。
    理  由
一、訊據被告戊○○固坦承九二六三六一三六行動電話門號為其所租用之情，然
    矢口否認有何竊盜及恐嚇取財犯行，辯稱：我與己○○雖係朋友關係，然久未聯
    絡，案發前己○○有主動找我三、四次，但我並未赴約，我亦未交付上開自用小
    客車予己○○，我不知為何涉入本案，我沒有竊盜及恐嚇取財行為云云。惟查：
(一)被害人甲○○所監管而登記其妻葉淑楨名下之車號五Ｇ─九七六九號自用小客車
    一輛，係於九十一年五月十六日上午十時許，在臺北縣新莊市○○路二七０巷十
    弄十七號童話社區大樓地下室，為被害人甲○○發現失竊之情，此業據被害人甲○○及其妻葉淑楨於警詢及原審證述在卷，復有被害人甲○○之妻葉淑楨出具之
    贓物認領保管單一紙在卷可稽，被害人甲○○所監管之車號五Ｇ─九七六九號自
    用小客車確屬失竊無訛；至失竊之時間，被害人甲○○於原審及本院均證稱其於
    發現其所監管之車號五Ｇ─九七六九號自用小客車失竊後，即調閱社區監視錄影
    帶發現其所監管之前揭車號自用小客車確有遭不詳人士由地下室駛出之情，雖本
    院函請台北縣警察局新莊分局轉請所屬中港派出所檢送新莊童話社區之監視錄影
    帶或翻拍之照片，據復以：「本分局中港派出所受理本案之承辦人巡佐蘇文聰書
    面回覆，其受理甲○○報案時並未提供監視錄影帶，訪查吳某之社區委員會，據
    總幹事林榮富表示，該錄影帶沒有保存故無法提供，且管理人員異動頻繁無從查
    起」，此有台北縣警察新莊分局九十三年四月二十六日新警刑字第０九三００一
    一七四四號函及所附之報告書一件在卷可稽，且童話社區管理委員會亦未檢送該
    監視錄影帶，顯然該監視錄影帶，因逾保存期限而滅失，然證人葉淑楨於原審證
    稱：「可能是在十五日晚上大約在十一點多時候被偷的」等語，被害人甲○○於
    本院調查時證稱：我於五月十六日上午九時許，要使用車輛上班才發現失竊，我
    們社區○○道出入口裝有監視錄影帶，我就與社區管理員在社區警衛室觀看錄影
    帶，車輛從地下室駛出之時間應該是在十五日下午十一時許等語，互核相符，且
    被害人甲○○發現其所監管之前揭自用小客車失竊，急於調閱該監視錄影帶，關
    心之情溢於言表，衡情被害人甲○○對於竊賊將其所監管之前揭自用小客車駛出
    有警衛管理之地下室之時間，應記之甚詳，且核與證人葉淑楨所證述之時點相符
    ，足徵被害人所監管之前揭自用小客車之失竊時點係在九十一年五月十五日下午
    十一時許。
(二)原審同案被告己○○於警詢時供稱：「我沒有竊取該車，是我朋友戊○○於五月
    十九日晚上二時三十分許開車至鶯歌鎮○○○○○街口說要借我使用，並告知我
    是贓車」、「希望能夠調鶯歌鎮○○○○○街口之兩支公共電話及我的行動電0
    000000000通聯紀錄，證明我沒有偷車」等語，於偵查時供稱：「車子
    被偷那一天，戊○○就來找我，有將車交我使用．．．後來戊○○也開車回新莊
    環河路時，也有因超速被照相，那時是戊○○開車的」、「就是被照相那一天半
    夜二點，那天半夜三點多，二人就分手了」等語，於原審審理時供稱：「他（指
    戊○○）當時牽車來給我時有先打電話聯絡，他告訴我說他等一下要過來我鶯歌
    的住處，於是我就在家裡等他，當時我女朋友林鳳玲也在我家，時間約是凌晨二
    、三點，他到我家時打電話叫我下樓，我下樓之後，他坐在車子裡面，他說這臺
    車子要暫時借我使用，當時我就知道這臺車是偷來的，因為排檔鎖都沒有了，當
    時車子還掛有車牌，我不記得車牌號碼，事後我們還跟另一位友人丙○○一起開
    那臺車子去新莊」等語（見原審卷第一六一頁），於本院審理時以證人身分亦證
    稱：車是戊○○在凌晨二、三時交給我的，戊○○叫我載他回新莊，後來我開車
    載戊○○、丙○○一起回新莊，行經環河路有閃光燈亮，我就知道違規超速等語
    。核原審同案被告己○○於警詢、偵查、原審及本院審理時就被害人甲○○所監
    管之前揭車號自用小客車係由被告戊○○所交付之情所供悉相一致（雖對於被告
    戊○○交付車輛之時日所供有所出入，然實難強求一般人對於抽象之日期之記憶
    必正確無誤，況且本院依原審同案被告己○○所提供之事證，查悉交付之日時為
    九十一年五月十六日凌晨三、四時許，故尚難以原審同案被告己○○對於時間之
    描述有所錯誤，遽認原審同案被告己○○所供不足採信，此部分詳後述），且被
    害人甲○○所監管之前揭自用小客車於九十一年五月十六日凌晨四時四十五分，
    往板橋市或新莊市方向（非往三峽、鶯歌方向），行經台北縣樹林市○○道路鹿
    角溪水門前違規超速，此有台北縣警察局九十三年三月五日北警交字第０九三０
    ０二六二六四函附之違規通知單存根聯、採證照片及台北縣警察局九十三年三月
    十九日北警交字第０九三００三四八五八號函各一紙在卷可稽，核與原審同案被
    告己○○所供相符；復觀諸卷附被害人甲○○所監管之前揭自用小客車失竊翌（
    十六）日凌晨起，台灣大哥大股份有限公司所提供之被告戊○○所使用之行動電
    話門號０九二六三六一三六號雙向通聯資料查詢表所示，被告戊○○於九十一
    年五月十六日凌晨零時二十七分四十一秒即曾以其所有上開行動電話予原審被告
    同案被告己○○聯繫，復於同日凌晨三時一分二十一秒、三時三十七分零秒、三
    時五十分二十四秒、三時五十七分五十四秒、四時四分十四秒、四時十五分二十
    六秒以其所有上開行動電話予原審被告同案被告己○○聯繫，被告戊○○於九十
    一年五月十六日凌晨零時起至四時五十七分止之發話位置係由台北縣蘆洲市○○
    路往台北縣板橋市、桃園縣桃園市、台北縣新莊市、台北縣三峽鎮、鶯歌鎮一帶
    移動，最後止於台北縣新莊市○○路一帶，而對照原審同案被告己○○以林鳳玲
    名義申請使用之0000000000號行動電話雙向通聯資料查詢表所示，自
    九十一年五月十六日凌晨零時二十七分起至四時十五分十二秒止，曾接收七次由
    被告戊○○以上開行動電話所撥打之電話，其受話位置均在台北縣鶯歌鎮○○街
    或中山路一帶。依據上開通聯紀錄所示，被告戊○○自九十一年五月十六日凌晨
    零時起之所在位置係由台北縣蘆洲市、板橋市一帶往三峽鎮、鶯歌鎮一帶移動，
    而原審同案被告己○○自九十一年五月十六日凌晨零時起之所在位置始終在鶯歌
    鎮一帶，且係被告戊○○多次主動與原審同案被告己○○聯絡，而台北縣蘆洲市
    、板橋市與新莊市之地理位置相近，被告戊○○最後又係返回新莊市○○路，與
    被害人甲○○所在之社區大樓亦有地緣關係，足徵原審同案被告己○○所述之被
    害人甲○○所監管之前揭自用小客車係由被告戊○○所交付之情，確為真實；又
    被告戊○○於九十一年五月十六日凌晨三時五十七分之所在位置係在鶯歌鎮，並
    同時撥打電話予所在位置同在鶯歌鎮之原審同案被告己○○，被告戊○○約在九
    十一年五月十六日凌晨三時五十七分至四時十五分許，交付前揭自用小客車予原
    審同案被告己○○。被害人甲○○之前揭自用小客車係在九十一年五月十五日下
    午十一時許失竊，被告戊○○則於翌（十六）日凌晨三、四時許即將前揭自用小
    客車交付予原審同案被告己○○，扣除交通時間，時間極為緊接，顯然被害人甲○○所監管之前揭自用小客車係由被告戊○○行竊而得。又上開台灣大哥大股份
    有限公司通聯紀錄，並無中華電信股份有限公司公用電話號碼資料，此有中華電
    信股份有限公司台灣北區電信分公司九十三年五月二十一日北帳三字第九三Ｃ八
    一００七七四號函一紙在卷可稽，併此敘明。
(三)被告之選任辯護人以：「證人丁○○於警詢時證稱：『車牌ＮＰ─三四一九號是
    於九十一年五月十三日在台北縣汐止市就被己○○取走使用，非五月二十一日』
    、『當時己○○稱欲向我購買車輛包含車牌ＮＰ─三四一九號，因金錢問題，所
    以未將車輛及號牌ＮＰ─三四一九號交給己○○，而己○○就趁我不注意時將號
    牌ＮＰ─三四一九號兩面竊走並離去』等語，並提出丁○○與己○○在九十一年
    五月十三日所簽訂之汽車買賣合約書一紙在卷可稽，而被害人甲○○所監管之前
    揭自用小客車之失竊日期則為九十一年五月十五日，原審同案被告己○○早於案
    發前三日即向證人丁○○取得上開車號車牌，顯屬預謀」，資為有利被告之辯護
    。然證人丁○○於偵查時證稱：「車牌是己○○自行取走。己○○原本要跟我買
    車，我們也有簽買賣合約書，但簽約那一天他沒有帶錢來，所以我當場收回合約
    書，車沒有賣他」等語，並未提及原審同案被告己○○取走車牌之時間，於本院
    調查時對於其有無與原審同案被告己○○簽訂買賣合約書，及原審同案被告己○○如何取走或有無目睹取走該車牌，支吾其詞，顯然證人丁○○或恐己身亦涉刑
    責，基於利害而未能坦誠做證，且其對於原審同案被告己○○取走該車牌之時間
    亦無從為詳細及正確之回憶及陳述，故證人丁○○於警詢時所證之原審同案被告
    己○○取走該車牌之時間係在九十一年五月十三日，顯然係因買賣合約書之簽立
    時間係在九十一年五月十三日，因而附和陳述九十一年五月十三日，故證人丁○○於警詢時所證述之車牌失竊時間難以盡信；況且，原審同案被告己○○縱在九
    十一年五月十三日取走該車牌，然原審同案被告己○○或原有某種特定之用途，
    嗣因被告戊○○交付被害人甲○○所監管之前揭自用小客車，乃將該車牌改懸掛
    於前揭自用小客車使用，以逃避警方查緝，亦有可能，故被告之選任辯護人此部
    分之辯護，尚難資為有利被告之認定。
(四)被害人甲○○於原審審理時證稱：「‧‧‧時間是九十一年五月十七日早上，詳
    細時間我不確定，他打電話說要找我太太（葉淑楨），我問他是何人，他只有說
    有業務要請我太太做，當天下午就有另一人打電話來說車子在他那裡，他要我們
    給六萬元，警察叫我們把歹徒約出來，我有跟對方妥協，我有把錢匯出去，他跟
    我約在林口的一個地方拿車，後來我在林口找了一個晚上都沒有找到車子‧‧‧
    我在電話中記下帳號，第一個打電話來的人沒有變聲，第二個人打來的時候就有
    變聲，他跟我說要我們給付贖款，不然就破壞車子」等語；核與原審同案被告己○○於原審審理時所供：「（檢察官問：後來戊○○是否有與你聯絡？）有的，
    時間約是十五天左右，他是白天的下午打電話給我，他叫我把車子放在林口的路
    旁，他說要把車子還人家，我也覺得莫名其妙，我沒有進一步問他，我認為車子
    是偷來的，所以不用還」等語相符（見原審卷第一六一、一六九頁），顯然以電
    話與被害人甲○○聯繫之人即為被告戊○○。嗣被害人甲○○確係依約於九十一
    年五月二十日上午九時四十四分許，使用板信商業銀行之自動櫃員機將現金六萬
    元匯入被告戊○○所指定之專供取贖用之由乙○○在第一商業銀行興雅分行所開
    立之活期儲蓄存款帳號第一五五五三七二六三號帳號，並以提款卡提領方式
    於中華郵政股份有限公司三重郵局所轄之五股褒仔寮郵局連續三次分別提領二萬
    元，總計提領取得六萬元款項得逞，亦有告訴人提供板信商業銀行之自動櫃員機
    交易明細表影本、第一商業銀行興雅分行九十二年三月二十五日一興雅字第六四
    號函及所附存款明細分類帳在卷可按。足徵告訴人確已因被告戊○○前揭恫嚇之
    言詞，致心生畏怖，而交付財物，被告自應構成恐嚇取財既遂無疑。
(五)原審曾於九十二年四月十日六依職權調查證據將被害人甲○○與擄車勒贖之人間
    之對話錄音帶，送請法務部調查局為聲紋鑑定，雖因錄音帶內歹徒發音不自然（
    壓低嗓音），聲音模糊失真，甚難比對其聲紋，有法務部調查局九十二年五月五
    日調科參字第○九二○○一四○三六○號函一紙在卷可查，況現代科技亦得經由
    電子儀器協助變化電話通訊聲音，縱被害人甲○○無法辨識被告戊○○之聲音，
    對話錄音帶亦無法鑑定聲紋，但本院依據上開證據已足以認定確係被告戊○○所
    為，無礙於被告戊○○竊盜及恐嚇取財犯行之認定。
綜上，本件事證明確，被告戊○○所辯無非事後卸責之詞，不足採信，被告戊○○竊
盜及恐嚇取財犯行，堪予認定，應依法論科。
二、按大樓與地下室停車場各專有其出入口，以分別人車之進出，且地下室停車場可
    獨立出售或出租與居住大樓以外之第三人所有或使用、收益，可見大樓與其地下
    室停車場為可區分之獨立建築物，如該地下室停車場為有人看管者，夜間侵入行
    竊得財，係犯刑法第三百二十一條第一項第一款之夜間侵入有人居住之建築物竊
    盜罪，核被告戊○○所為，係犯刑法第三百二十一條第一項第一款之夜間侵入有
    人居住之建築物竊盜罪、同法第三百四十六條第一項之恐嚇取財既遂罪。被告戊○○所犯前揭加重竊盜罪及恐嚇取財罪二罪間，有方法、結果之牽連關係，為牽
    連犯，應從一重之恐嚇取財罪處斷。
三、原審認被告罪證明確，適用刑法第三百二十一條第一項第一款、第三百四十六條
    第一項、第五十五條，罰金罰鍰提高標準條例第一條前段之規定，並審酌被告戊○○正值青壯，不思以正當方法謀生，為圖謀自身之不法利益，不知尊重他人之
    財產權，任意竊取他人車輛，復又恐嚇被害人交付贖款，且於被害人依約匯款六
    萬元後，亦未依約返還，造成被害人財產雙重損失、生活不安及日常生活不便，
    影響社會治安甚鉅，暨其犯罪之動機、目的、手段、犯罪所得，犯後未見悔意，
    態度欠佳等一切犯罪情狀，量處有期徒刑二年。經核原判決認事用法並無不合，
    量刑之諭知亦屬妥適，上訴人即被告上訴意旨仍執前詞否認犯罪，指摘原判決不
    當，為無理由，應予駁回。
據上論斷，應依刑事訴訟法第三百六十八條，判決如主文。
經檢察官呂光華到庭執行職務。
中　　　華　　　民　　　國　　九十三　　年　　　六　　　月　　 三十 　　日
                              臺灣高等法院刑事第二十四庭
                                  審判長法  官　陳  貽  男
                                        法  官  陳  憲  裕
                                        法  官  徐  世  禎
右正本證明與原本無異。
不得上訴。
                                        書記官  陳  玲  憶
中　　　華　　　民　　　國　　九十三　　年　　　六　　　月　　 三十 　　日
附錄本判決論罪科刑法條：
中華民國刑法第三百二十一條第一項第一款
　犯竊盜罪而有左列情形之一者，處六月以上、五年以下有期徒刑：
　一  於夜間侵入住宅或有人居住之建築物、船艦或隱匿其內而犯之者。
中華民國刑法第三百四十六條第一項
　(單純恐嚇罪)
　意圖為自己或第三人不法之所有，以恐嚇使人將本人或第三人之物交付者
　，處六月以上五年以下有期徒刑，得併科一千元以下罰金。
